---
title: "Wizualizacja grafów na mapach: sieć transferów piłkarskich w Europie"
subtitle: "Analiza danych przestrzennych — projekt grupowy"
author:
  - "Imię Nazwisko"
  - "Imię Nazwisko"
date: today
lang: pl
bibliography: references.bib
nocite: |
  @*
---

```{r}
#| label: setup
#| include: false

knitr::opts_chunk$set(
  echo = TRUE,
  warning = FALSE,
  message = FALSE,
  cache = TRUE,        # buforowanie — szybszy ponowny render
  dpi = 150
)

library(tidyverse)
library(sf)
library(sfnetworks)
library(tidygraph)
library(igraph)
library(rnaturalearth)
library(tidygeocoder)
library(edgebundle)
library(leaflet)
library(scales)
```

# Wprowadzenie

<!--
Ogólny opis problemu: czym jest rynek transferowy jako sieć (graf) i dlaczego
warto patrzeć na niego przestrzennie. Cel prezentacji + pytania badawcze.
Zarys przeglądu literatury (transfery jako sieci, flow maps, analiza sieci
przestrzennych).
-->

Celem projektu jest przedstawienie europejskiego rynku transferowego jako
**grafu przestrzennego** i analiza jego struktury na mapie. Stawiamy cztery
pytania badawcze:

1. Które kluby są hubami rynku (centralność w grafie)?
2. Czy transfery są raczej lokalne, czy globalne (rozkład odległości)?
3. Czy istnieją wspólnoty klubów handlujących między sobą i czy pokrywają się
   z granicami krajów?
4. Jaki jest bilans transferowy poszczególnych krajów (import vs eksport)?

# Dane

<!--
Charakterystyka zbioru: "Football Data from Transfermarkt" (Kaggle,
davidcariboo/player-scores). Opis plików transfers.csv / clubs.csv /
competitions.csv. Charakterystyka zmiennych + dodana warstwa przestrzenna
(geokodowanie klubów z OSM/Nominatim).
-->

```{r}
#| label: dane
#| eval: false

# transfers <- read_csv("data/raw/transfers.csv")
# clubs     <- read_csv("data/raw/clubs.csv")
# ... (kod w R/01_load_clean.R)
```

# Metody

<!--
Krótki opis metod: konstrukcja grafu przestrzennego (POINT / LINESTRING, sf),
metryki centralności (igraph), wykrywanie społeczności (Louvain),
odległości wielkokołowe, macierz OD, edge bundling, kartogram.
Tu wstaw ewentualne wzory, np. betweenness centrality.
-->

# Rezultaty

<!--
Najważniejsze rezultaty: mapy, kartogramy, wykresy, tablice + interpretacja.
Na końcu: czy cele projektu zostały osiągnięte.
-->

## Mapa przepływów transferowych

## Huby rynku (centralność)

## Rozkład odległości transferów

## Wspólnoty klubów

## Bilans transferowy krajów

# Podsumowanie

<!-- Synteza wniosków, ograniczenia, możliwe rozszerzenia. -->

# Literatura

::: {#refs}
:::

# Aneks — listing kodu

<!--
Pełny kod używany w projekcie. Najwygodniej: skrypty z folderu R/
wstawione przez chunk z opcją file=, np.:
-->

```{r}
#| label: aneks-01
#| eval: false
#| file: R/01_load_clean.R
```

```{r}
#| label: aneks-02
#| eval: false
#| file: R/02_geocode.R
```

```{r}
#| label: aneks-03
#| eval: false
#| file: R/03_graph.R
```
